臺灣高等法院刑事判決
110年度上訴字第1074號
上  訴  人  
即  自訴人  許清朝

自訴代理人  曾勁元律師
被      告  郭若萱


上列上訴人因被告偽造文書等案件，不服臺灣臺北地方法院109
年度自字第86號，中華民國110年2月8日第一審判決，提起上訴
，本院判決如下：
    主  文
上訴駁回。
    理  由
一、上訴人即自訴人甲○○自訴意旨略以：被告乙○○任職於臺北市
    政府警察局刑事警察大隊時，明知其同學林○慧與許智傑原
    為男女朋友，且依警察偵查犯罪規範第8條有應予迴避之必
    要，仍於民國96年1月22日受理林○慧告訴許智傑妨害性自主
    案件，並基於偽造文書之犯意，教唆所屬警員吳漢中前往新
    北市○○區○○路000號12樓，依刑事訴訟法第88條之1規定逕行
    拘提許智傑，並開立臺北市政府警察局刑事警察大隊通知，
    許智傑即因妨害性自主案件移送檢察官偵查，並經法院羈押
    。許智傑之父即自訴人不得已以新臺幣300萬元和林○慧達成
    和解，足以生損害於自訴人，嗣經檢察官以許智傑妨害性自
    主之犯罪事實不明為由，而為不起訴處分確定。自訴人於10
    9年6月9日與律師交談時，始知悉有上開犯行，因認被告涉
    犯業務登載不實之文書罪嫌云云。
二、按不得提起自訴而提起者，應諭知不受理之判決，刑事訴訟
    法第334條定有明文。又刑法第319條第1項所稱之被害人，
    以因犯罪而直接被害之人為限。再犯罪之直接被害人得提起
    自訴，而被害之是否直接，應以犯罪行為與受害法益有無直
    接關係為斷，若國家社會法益與個人法益同時被侵害，因國
    家社會與個人均為直接被害人，個人自得提起自訴。則偽造
    文書罪，於侵害國家社會法益外，倘又同時對他人個人法益
    有所侵害，該他人當然得提起自訴（最高法院98年度台非字
    第135號判決意旨參照）。
三、經查：觀諸自訴意旨所指，乃係認被告明知無刑事訴訟法第
    88條之1逕行拘提之事由，竟仍教唆吳漢中逕行拘提許智傑
    到案，並開立不實之臺北市政府警察局刑事警察大隊通知，
    致許智傑因而受拘提、羈押在案，自訴人不得已與林○慧和
    解等節，縱認上情屬實，本件因被告教唆吳漢中不實登載逕
    行拘提通知書之犯行而直接受損害之人應為許智傑，並非自
    訴人。至自訴人主張因此所生之損害，實係指許智傑因涉犯
    妨害性自主罪而遭拘提、羈押，自訴人基於父子親情代為和
    解因而受有間接損害之情。是自訴人所受之損害，既非被告
    涉犯公務員登載不實罪之當然結果，其並非直接被害人甚明
    ，自不得提起自訴，原審因而諭知不受理，並無違誤。上訴
    意旨認刑法第213條規定明定「他人」為保護對象，「他人
    」亦為直接被害人云云，顯係就原判決已為說明之事項，再
    事爭執，復未提出其他事證證明自訴人確為本件公務員登載
    不實罪之直接被害人，其砌詞漫指原判決不當，尚無可取，
    上訴為無理由，應予駁回，並不經言詞辯論為之。
據上論斷，應依刑事訴訟法第368條、第372條，判決如主文。
中　　華　　民　　國　　110  　年　　4　　月　　8 　　日
                  刑事第二十五庭審判長法　官  邱滋杉
                                      法　官  黃翰義
                                      法　官  陳彥年
以上正本證明與原本無異。
如不服本判決，應於收受送達後20日內向本院提出上訴書狀，其
未敘述上訴之理由者並得於提起上訴後20日內向本院補提理由書
（均須按他造當事人之人數附繕本）「切勿逕送上級法院」。
                                      書記官  彭秀玉
中　　華　　民　　國　　110 　年　　4 　　月　　8 　　日